【裁判字號】    88,重訴,103
【裁判日期】    900814
【裁判案由】    侵權行為損害賠償
【裁判全文】
臺灣高等法院民事判決  八十八年度重訴字第一○三號
    原      告    甲○○
    複代  理人    張展郎
    被      告    乙○○
    訴訟代理人    蘇松榮
右當事人間侵權行為損害賠償事件，由刑事庭移送前來，本院判決如左：
    主      文
被告應給付原告新臺幣捌拾肆萬零壹拾貳元伍角，及自民國八十八年五月三十日起至
清償日止，按年息百分之五計算之利息。
原告其餘之訴及假執行之聲請均駁回。
訴訟費用由被告負擔十分之三，餘由原告負擔。
    事      實
甲、原告方面：
一、聲明：
（一）被告應給付原告新臺幣（下同）三百零九萬六千四百六十元，及自起訴狀繕本
      送達翌日即民國八十八年五月三十日起至清償日止，按年息百分之五計算之利
      息。
（二）願供擔保，請准宣告假執行。
二、陳述：
（一）訴外人鄭新隆於民國（下同）八十六年十二月二十八日凌晨一時二十五分許，
      駕駛車號Ｖ六─一六九○號之自用小貨車，沿桃園縣龜山鄉○○○路往自南路
      方向行駛，行經桃園縣龜山鄉○○路、自強南路交叉路口時，疏未注意車前狀
      況及遵守速率限制，超速行駛，而與同亦超速行駛之被告騎乘ＭＵＲ─八四二
      號重型機車碰撞，致被告車後所負載之原告受有右腓骨、脛骨骨折、顱骨凹陷
      骨折併硬腦膜外出血、頭皮撕裂傷之傷害。
（二）伊受傷後計支付醫藥費二十二萬六千二百七十五元；經住院治療，於八十七年
      一月十二日始出院，而於八十九年三月八日回診時，仍有頭痛、意識模糊、嗜
      睡、脫髮及記憶力差等症狀，經醫院鑑定符合勞工保險給付殘廢標準表中頭痛
      障害等級中第一項於挫傷、創傷部位之疼痛，殘障等級第九級，是伊受有受傷
      起至八十九年三月八日回診鑑定時止，喪失及減少勞動能力之損害；又伊因身
      體受傷，精神、肉體所受痛苦甚大，故請求精神慰藉金一百五十二萬一千八百
      二十四元。右述各項損害計六百十九萬二千九百二十元，均係被告與訴外人鄭
      新隆不法侵害所生之結果，其二人自應負連帶賠償責任，惟伊已與鄭新隆以四
      十萬元和解，被告仍應就其應負擔之金額計三百零九萬六千四百六十元，負賠
      償責任。
三、證據：提出損害賠償計算書、診斷證明書、薪資證明書、和解書各一份及醫療費
    用收據十五份為證，並聲請訊問證人楊新鴻。
乙、被告方面：
一、聲明：原告之訴駁回。
二、陳述：伊是依據雇主楊新鴻的指示載乘原告，自身亦受有傷害，目前無法上班工
    作，在澎湖耕作田地兼賣菜，無不動產，一個月收入約兩萬多元，無能力賠償原
    告所受之損害。
丙、本院依職權調閱本院八十八年度交上易字第一七四號刑事案件歷審卷宗，並向財
    團法人長庚紀念醫院（以下稱長庚醫院）函查原告遺有殘障之情形。
    理      由
一、查原告於前揭時地，因搭乘被告騎乘之重型機車，有超速駕駛之過失行為，致與
    訴外人鄭新隆所駕自用小貨車碰撞，受有右腓骨、脛骨骨折、顱骨凹陷骨折併硬
    腦膜外出血、頭皮撕裂傷之傷害之事實，有本院八十八年度交上易字第一七四號
    刑事判決，診斷證明書等件附卷為證，並為被告所不爭執，堪信為真實。
二、按因故意或過失，不法侵害他人之權利者，負損害賠償責任；又數人共同不法侵
    害他人之權利者，連帶負損害賠償責任，民法第一百八十四條第一項前段、第一
    百八十五條第一項分別定有明文。查訴外人乙○○於前揭時地以六十公里超速行
    駛而與被告所駕機車擦撞，致原告受有前揭傷害之事實，有警制道路交通事故調
    查表、現場照片附於臺灣桃園地方法院檢察署八十七年度偵字第九九七號卷可稽
    （參見該案卷第七至十一頁），鄭新隆於該案自承開車時沒有很注意兩邊來車，
    撞倒時才看到被告之車輛等語（參見開偵查卷第十七頁）。依道路交通安全規則
    第九十三條第一項第一款、第九十四條第三項規定，汽車行車速度在市區道路時
    速不得超過四十公里；汽車行駛時，駕駛人應注意車前狀況，並隨時採取必要之
    安全措施。鄭新隆違反上開規定，至生本件車禍，自屬有過失。又本件車禍之肇
    事原因經臺灣省車輛行車事故覆議鑑定委員會鑑定結果，認係因被告及鄭新隆均
    超速行駛有違規定所致，有該會函附於臺灣桃園地方法院檢察署八十七年度偵字
    第九九七號卷可稽（參見該案卷第七八頁），是被告對車禍之發生亦同有過失，
    且與鄭新隆之前揭過失行為同為造成原告傷害之原因，被告與鄭新隆應連帶負損
    害賠償責任。惟同法第二百七十六條第一項規定，債權人向連帶債務人中之一人
    免除債務，而無消滅全部債務之意思表示者，除該債務人應分擔之部分外，他債
    務人仍不免其責任。本件原告已與連帶債務人之鄭新隆達成和解，由鄭新隆賠償
    原告四十萬元後，免除鄭新隆本件應分擔之損害賠償責任，有和解書在卷可證，
    依據前揭說明，除鄭新隆應分擔之部分外，被告仍應負賠償之責。審酌被告與鄭
    新隆前開均超速行駛之過失情形，可認被告及鄭新隆應各負二分之一之責任。次
    應審酌者，為原告所得請求賠償之金額，爰分述如左：
（一）醫療費部分：查原告受傷後，支出醫藥費計二十二萬六千二百七十五元，有其
      提出之敏盛綜合醫院、長庚醫院、國軍八○二醫院收據可憑，並為被告所不爭
      ，堪信為原告所受之損害。
（二）喪失或減少勞動能力部分：原告主張於車禍發生後即送醫住院，施行顱骨頭部
      手術鋼釘固定脛骨，迄八十七年一月十二日出院，醫囑宜休養三個月，有診斷
      證明書在卷可證（參見本院卷第一四一頁），此期間原告勞動能力當屬全部喪
      失。其原為機工師，月薪四萬五千元，有薪資證明書等件在卷足證，並經證人
      楊新鴻證述屬實，則其自八十六年十二月二十八日起至八十七年一月十二日出
      院，加計休養之三個月，共三個月又十六日不能工作，期間之損害為十五萬九
      千元（45000×3＋45000÷30×16）。又原告於八十九年三月八日至長庚醫院
      回診時，經醫院鑑定結果仍有頭痛、意識模糊、嗜睡、脫髮及記憶力差等症狀
      ，依此情形，符合勞工保險給付殘廢標準表中頭痛障害等級中第一項於挫傷、
      創傷部位之疼痛，殘障等級第九級有該院八十九年四月十八日（八九）長庚院
      法字第○一六四號函在卷可稽（參見本院卷第四六頁），原告主張至八十九年
      三月八日鑑定時，勞動能力有所減損，應可採信。按勞工保險殘廢給付標準表
      中殘廢等級第九級之給付標準為二百八十日，該表所列永久喪失勞動能力之殘
      廢等級為一至三級，依經常需醫療護理及專人監護、日常生活需人扶助及無須
      他人扶助而不同，其給付標準分別為一千二百日、一千日及八百四十日，於計
      算喪失勞動能力，宜以第三級為標準。以上開第九級之給付標準二百八十日與
      第三級給付標準之比例折算為百分之三十三．三三，參以原告除此部分傷害外
      ，另受有右腓骨、脛骨骨折之腿部傷害，及證人楊新鴻證稱，其原職係製作布
      料定型機械之粗重工作等語，原告原來從事者與通常體力勞動者無異，本院認
      原告前開期間減損勞動能力程度以百分之三十計應屬允洽。則其自上開休養期
      間屆滿翌日即八十七年四月十三日起至八十九年三月八日鑑定時，共計一年九
      個月又二十五日，期間之勞動能力減損之損失為二十九萬四千七百五十元（
      45000×30﹪×21＋45000×30﹪÷30×25），故原告主張自車禍受傷日起至八
      十九年三月八日止喪失及減少勞動能力之損失計為四十五萬三千七百五十元，
      應無不合，超過部分之主張，則不可採。
（三）精神慰撫金部分：查原告因本件車禍受有前開傷害，其精神上當受有相當痛苦
      。本院斟酌兩造原為同事，被告搭載原告發生本件車禍亦同受有傷害，被告為
      高職肄業，沒有不動產，現自行耕作田地賣菜，及原告為高職畢業，現月薪二
      萬三千元，車禍之傷勢非屬輕微等情狀，認原告請求賠償一百萬元之精神慰撫
      金，尚屬適當，超過之請求，則無理由。
（四）綜上，原告所受之損失共計一百六十八萬零二十五元，依前所述，被告應分擔
      該數額之二分之一即八十四萬零十二元五角。
三、從而，原告基於侵權行為之損害賠償請求權，請求被告賠償八十四萬零十二元五
    角，及訴狀繕本送達翌日即八十八年五月三十日起至清償日止，依法定利率計算
    之遲延利息部分，洵屬正當，應予准許。逾此部分所為之請求，為無理由，應予
    駁回。
四、原告陳明願供擔保，聲請宣告假執行，經核其勝訴部分，未逾新臺幣一百萬元，
    不得上訴第三審，經本院判決即告確定，無宣告假執行之必要；其餘假執行之聲
    請，則因訴之駁回而失所附麗，均不予准許。
五、結論：本件原告之訴，為一部有理由，一部無理由。依民事訴訟法第七十九條但
    書，判決如主文。
中      華      民      國    九十      年      八      月      十四    日
                                臺灣高等法院民事第五庭
                                      審判長法  官  黃  熙  嫣
                                            法  官  鄭  傑  夫
                                            法  官  詹  文  馨
右正本係照原本作成。
原告如不服本判決，應於收受送達後二十日內向本院提出上訴書狀，其未表明上訴理
由者，應於提出上訴後二十日內向本院補提理由書狀（均須按他造當事人之人數附繕
本）上訴時應提出委任律師或具有律師資格之人之委任狀；委任有律師資格者，另應
附具律師及格證書及釋明委任人與受任人有民事訴訟法第四百六十六條之一第一項但
書或第二項（詳附註）所定關係之釋明文書影本。
被告不得上訴。
中      華      民      國    九十      年      八      月      十六    日
                                            書記官  紀  昭  秀
附註：
民事訴訟法第四百六十六條之一（第一項、第二項）：
對於第二審判決上訴，上訴人應委任律師為訴訟代理人。但上訴人或其法定代理人具
有律師資格者，不在此限。
上訴人之配偶、三親等內之血親、二親等內之姻親，或上訴人為法人、中央或地方機
關時，其所屬專任人員具有律師資格並經法院認為適當者，亦得為第三審訴訟代理人
。


司法院資訊處製作；財團法人民間司法改革基金會備份。
